【裁判字號】    92,聲,479
【裁判日期】    920829
【裁判案由】    返還提存物
【裁判全文】
臺灣桃園地方法院民事裁定  九十二年度聲字第四七九號
    聲  請  人  甲○○
    送達代收人  丙○○
    相  對  人  乙○○
右當事人間請求返還提存物事件，本院裁定如左：
    主      文
聲請駁回。
聲請程序費用由聲請人負擔。
    理      由
一、聲請意旨略以：聲請人前遵鈞院九十年度全七字第六二七號民事假扣押裁定，以
    九十年度存字第五八○號提存事件，提存新台幣（下同）五十萬元後，查封相對
    人所有之財產，嗣聲請人所保全之請求，已獲鈞院九十年度票字第一八○○號裁
    定准予本票強制執行確定，本案全部勝訴，其扣押物並已拍賣移轉予第三人，強
    制執行程序業已終結，債權人獲核發債權憑證，為此，爰依民事訴訟法第一百零
    四條之規定，請求返還前揭提存物等語。
二、按聲請返還擔保金，依民事訴訟法第一百零六條準用同法第一百零四條之規定，
    須符合應供擔保之原因消滅者或訴訟終結後供擔保人證明已定二十日以上之期間
    催告受擔保利益人行使權利而未行使者等要件，法院始得裁定返還擔保金。至民
    事訴訟法第一百零四條第一項第一款所謂應供擔保之原因消滅，係指無損害發生
    或債權人本案勝訴確定或就所生損害已經賠償而言，最高法院五十三年台抗字第
    二七九號判例意旨可資參照。次按，裁定本票許可強制執行，其性質屬非訟事件
    ，並非本案之訴訟，即無確定實體上法律關係有否之效力，發票人仍得依非訟事
    件法第一百零一條之規定提起確認之訴，且此項起訴並無期間之限制，故執票人
    本於本票債權，聲請裁定假扣押發票人財產後，雖嗣後又取得本票准許強制執行
    之確定裁定，亦尚難認為應供擔保之原因已消滅，債權人仍應先聲請撤銷假扣押
    裁定（如債權人收受假扣押裁定尚未逾三十日時）及撤回假扣押執行後，再定二
    十日以上之期間催告受擔保利益人行使權利而未行使，始可聲請法院裁定發還擔
    保金（臺灣高等法院八十五年度抗字第三三五八號裁定、臺灣高等法院台南分院
    八十年度抗字第二二四號裁定、司法院七五廳民一字第一七三二號研討意見、司
    法院第三期司法業務研究會研究意見參照），合先說明。
三、查聲請人主張之前揭事實，固據其提出本院九十年度全七字第六二七號民事裁定
    、九十年度存字第五八○提存書、九十年度票字第一八○○號民事裁定暨確定證
    明書、桃院丁民執水字第八五九○號債權憑證等為佐，並由本院調閱該等卷宗屬
    實，惟揆之上揭說明，猶難認為其應供擔保之原因已消滅。又聲請人雖曾就其欲
    保全之本票債權，聲請本票裁定准許強制執行確定在案，然該裁定僅為形式審查
    ，並未就權利為實質之審理，是尚非民事訴訟法第一百零四條第一項第二款所謂
    之「訴訟終結」；而該款所稱訴訟終結於假扣押裁定供擔保之情形，包括撤銷假
    扣押裁定及執行程序終結在內，然本件因聲請人收受假扣押裁定之送達已逾三十
    日，且假扣押執行程序已經本案調卷執行完畢，是聲請人雖毋庸撤銷假扣押之裁
    定及執行，但參照前開說明，聲請人仍須定二十日以上期間催告受擔保利益人行
    使權利而未行使時，始可聲請法院裁定發還擔保金。第查，本件聲請人亦無提出
    任何證據證明業定二十日以上期間催告相對人行使權利，則本件聲請與民事訴訟
    法第一百零四條第一項第二款規定之要件仍有間。從而，聲請人無論係依民事訴
    訟法第一百零四條第一項第一款或第二款之規定，聲請返還擔保金，均乏據可憑
    ，故不應准許之。
四、爰依民事訴訟法第九十五條、第七十八條，裁定如主文。
中      華      民      國    九十二    年      八      月    二十九    日
                                    臺灣桃園地方法院民事第二庭
~B法    官  朱敏賢
右為正本係照原本作成
如對本裁定抗告，須於裁定送達後十日內向本院提出抗告狀
中      華      民      國    九十二    年      八      月    二十九    日
~B法院書記官  謝文心


司法院資訊處製作；財團法人民間司法改革基金會備份。
